【裁判字號】    92,訴,898
【裁判日期】    920905
【裁判案由】    違反稅捐稽徵法等
【裁判全文】
臺灣高雄地方法院刑事判決              九十二年度訴字第八九八號
    公  訴  人  臺灣高雄地方法院檢察署檢察官
    被      告  乙○○
右列被告因違反稅捐稽徵法等案件，經檢察官提起公訴（九十二年度偵緝字第二八二
號），本院判決如左：
    主  文
乙○○行使從事業務之人，明知為不實之事項，而登載於其業務上作成之文書，足以
生損害於他人，處有期徒刑月，如易科罰金，以佰元折算壹日，緩刑貳年。
被訴詐術逃漏稅捐部分無罪。
    事  實
一、乙○○係設於高雄市三民區○○○街一六○巷六號一樓「廣祥營造有限公司」（
    以下簡稱廣祥公司）之負責人，為從事業務之人，負有據實製作各類所得扣繳暨
    免扣繳憑單（以下簡稱扣繳憑單）之義務。詎乙○○明知甲○○於民國八十八年
    間，並未於廣祥公司在屏東縣枋寮鄉之建築工地工作，竟仍基於行使業務上文書
    登載不實之犯意，於八十九年一月間某日，利用不知情之會計人員，於其業務上
    作成之扣繳憑單上，虛列登載甲○○於八十八年度在廣祥公司之薪資所得為新臺
    幣（下同）十二萬三千元之不實事項，並持以行使寄發予甲○○，足以生損害於
    甲○○。惟廣祥公司經財政部高雄市國稅局三民稽徵所於九十年十月二十五日函
    知，應提出八十八年度總分類帳及薪資印領清冊、扣繳憑單暨員工出勤記錄等帳
    簿文據，供查核該公司八十八年度營利事業所得課稅資料，仍迄未提出上開資料
    ，嗣財政部高雄市國稅局於九十年十二月二十六日，依同業利潤標準核定該公司
    八十八年度營利事業所得稅在案。
二、案經甲○○向財政部高雄市國稅局檢舉後，由該局移送臺灣高雄地方法院檢察署
    檢察官偵查起訴。
    理  由
壹、有罪（行使業務上文書登載不實）部分：
一、訊據被告乙○○對右揭行使業務上文書登載不實之犯罪事實供認不諱，核與被害
    人甲○○指訴之情節相符，且有被害人檢舉書、財政部高雄市國稅局查詢各類所
    得扣繳暨免扣繳媒體申報資料各一紙附卷（詳九十一年度發查字第一八○六號偵
    查卷內第三頁、第四頁）足資佐證，足認被告之自白核與事實相符。又廣祥公司
    迄未依財政部高雄市國稅局三民稽徵所函知，應提出該公司八十八年度總分類帳
    及薪資印領清冊、扣繳憑單暨員工出勤記錄等帳簿文據，供查核該公司八十八年
    度營利事業所得課稅資料，乃由財政部高雄市國稅局於九十年十二月二十六日，
    依同業利潤標準核定該公司八十八年度營利事業所得稅之事實，亦有財政部高雄
    市國稅局三民稽微所九十年十月二十五日財高國稅三所審字第九○○一八二三八
    號函、財政部高雄市國稅局九十一年三月十四日財高國稅法字第○九一○○一三
    六五○號函文各一紙，及財政部高雄市國稅局九十年十二月二十六日（廣祥營造
    有限公司）八十八年度營利事業所得稅結算申報核定通知書一份附卷足參（詳九
    十一年度發查字第一八○六號偵查卷內第六頁、第一頁、第十二頁）。事證明確
    ，被告右揭犯行洵堪認定，應予依法論科。
二、查被告係「廣祥公司」之負責人，自屬從事業務之人，而「扣繳憑單」係被告業
    務上所製作之文書（非屬會計憑證，最高法院九十年度台上字第七四四四號判決
    參照），被告以明知為不實之事項，而填製扣繳憑單，並持以行使寄發予被害人
    ，自足以生損害於被害人，故核被告乙○○之所為，係犯刑法第二百十六條、第
    二百十五條之行使業務上文書登載不實罪。被告指示不知情之會計人員，製作及
    行使不實之扣繳憑單，為間接正犯。被告登載不實之業務上文書即扣繳憑單後，
    復持以行使寄發予被害人，其登載不實之業務上文書罪低度行為，已為行使業務
    上文書登載不實罪高度行為所吸收，不另論以登載不實之業務上文書罪。爰審酌
    被告現年五十五歲，僅因一時失慮致製作被害人之不實扣繳憑單，足以生損害於
    被害人繳稅金額之權益，然犯後已坦承犯行，且已與被害人甲○○達成和解，願
    賠償被害人三萬二千元（詳本院卷第六十一頁），犯罪所生之危害尚非巨大等一
    切情狀，爰酌情量處如主文所示之刑，並諭知易科罰金折算之標準，以示儆懲。
    末查，被告雖曾於八十一年間犯有詐欺案件，經法院判處有期徒刑六月，緩刑二
    年，至八十四年七月二十二日緩刑期滿，而緩刑之宣告未經撤銷，其刑之宣告已
    失其效力（刑法第七十六條參照），而視為未經受有期徒刑以上刑之宣告，有臺
    灣高等法院被告全國前案紀錄表一紙附卷可稽，經此偵、審訓，當知所警惕，諒
    無再犯之虞，且被告之長女陳盈蘋患有精神分裂症，被告亦患有糖尿病須注射胰
    島素治療，有卷附診斷證明書各一紙（詳本院卷第五十五頁、第五十六頁）可參
    ，本院認所宣告之刑，以暫不執行為適當，爰併諭知緩刑二年，以啟自新。
貳、無罪（以詐術逃漏稅捐）部分：
一、公訴意旨另以：被告乙○○為廣祥公司之負責人，係屬稅捐稽徵法第四十七條第
    一款關於納稅義務人公司應處徒刑規定代罰之公司負責人。其明知甲○○於民國
    八十八年間，並未於廣祥公司在屏東縣枋寮鄉之建築工地工作，竟仍於八十九年
    一月間某日，利用不知情之會計人員，於其業務上作成之扣繳憑單上，虛列登載
    甲○○於八十八年度在廣祥公司之薪資所得為十二萬三千元之不實事項，並持以
    行使寄發予甲○○；復以詐術向財政部高雄市國稅局提出申報，使之營造成本增
    加，營利所得減少，以此方法逃漏營利事業所得稅，因認被告另涉犯違反稅捐稽
    徵法第四十七條第一款、第四十一條之以詐術逃漏稅捐罪嫌。
二、按「犯罪事實應依證據認定之，無證據不得推定其犯罪事實」，又「不能證明被
    告犯罪者，應諭知無罪之判決」，刑事訴訟法第一百五十四條、第三百零一條第
    一項分別定有明文。次按「認定不利於被告之事實，須依積極證據，苟積極證據
    不足為不利於被告事實之認定，即應為有利於被告之認定，更不必有何有利之證
    據」；再「事實之認定，應憑證據，如未能發現相當之證據，或證據不足以證明
    ，自不能以推測或擬制之方法，以為裁判之基礎」，此有最高法院三十年上字第
    八一六號、四十年台上字第八六號等判例可資參照。次按「營利事業所得稅未依
    規定辦理結算申報，其營利事業所得額係按同業利潤標準核定，應無逃漏營利事
    業所得稅問題，僅可能影響被虛報薪資員工之個人綜合所得稅」，又「稅捐稽徵
    法第四十七條第一款之規定，係將納稅義務人之公司於逃漏稅捐時，其受罰責任
    ，轉嫁於公司負責人，其犯罪主體仍為公司，公司負責人僅屬受罰主體，為代罰
    性質，且公司本身並無犯意可言，公司負責人既非逃漏稅捐之納稅義務人，公司
    以不正當方法逃漏稅捐，縱實際上係由該公司負責人或其他有權代表公司之自然
    人代表公司為之，究非公司負責人本身之犯罪行為，與該公司負責人之其他犯罪
    行為，自無方法結果之牽連關係可言，應併合處罰」，亦有最高法院七十八年度
    台上字第一一一二號、九十二年度台上字第八五四號判決意旨可資參照，均核先
    敘明。
三、經查，被告所經營之廣祥營造有限公司，並未主動申報八十八年度營利事業所得
    稅，俟經財政部高雄市國稅局三民稽徵所九十年十月二十五日，以財高國稅三所
    審字第九○○一八二三八號函知，應提出該公司八十八年度總分類帳及薪資印領
    清冊、扣繳憑單暨員工出勤記錄等帳簿文據，供查核該公司八十八年度營利事業
    所得課稅資料，然廣祥公司仍未主動申報及提供上開資料供查核，乃由財政部高
    雄市國稅局於九十年十二月二十六日，依同業利潤標準核定該公司八十八年度營
    利事業所得稅之事實，亦有財政部高雄市國稅局（廣祥營造有限公司）八十八年
    度營利事業所得稅結算申報核定通知書一份附卷足參（詳九十一年度發查字第一
    八○六號偵查卷內第六頁、第一頁、第十二頁）。揆諸前揭最高法院七十八年度
    台上字第一一一二號判決意旨，已堪認定廣祥公司並無以詐術逃漏稅捐罪之事實
    無疑。
四、此外，復查無積極證據足資證明被告廣祥公司有何公訴意旨所指之以詐術逃漏稅
    捐罪嫌，再參以最高法院上開九十二年度台上字第八五四號判決：「認稅捐稽徵
    法第四十七條第一款之規定，係將納稅義務人之公司於逃漏稅捐時，其受罰責任
    ，轉嫁於公司負責人，其犯罪主體仍為公司，公司負責人僅屬受罰主體，為代罰
    性質，且公司本身並無犯意可言，公司負責人既非逃漏稅捐之納稅義務人，公司
    以不正當方法逃漏稅捐，縱實際上係由該公司負責人或其他有權代表公司之自然
    人代表公司為之，究非公司負責人本身之犯罪行為，與該公司負責人之其他犯罪
    行為，自無方法結果之牽連關係可言，應併合處罰」之意旨以觀，公訴意旨所指
    被告廣祥公司此部分行為，自與被告乙○○所犯刑法第二百十六條、第二百十五
    條之罪，無牽連犯之裁判上一罪關係無誤。公訴意旨認有牽連犯關係，容有誤會
    ，附此敘明。揆諸前揭法律規定與最高法院判例、判決意旨，爰就被告此部分（
    即被訴詐術逃漏稅捐）犯行為無罪判決之諭知。
據上論斷，應依刑事訴訟法第二百九十九條第一項前段、第三百零一條第一項，刑法
第二百十六條、第二百十五條、第四十一條第一項前段、第七十四條第一款，罰金罰
鍰提高標準條例第一條前段、第二條，判決如主文。
本案經檢察官吳傑人到庭執行職務。
中      華      民      國      九十二      年      九      月    五    日
                                      臺灣高雄地方法院刑事第七庭
                                        法  官  柯  盛  益
右正本證明與原本無異。
如不服本判決，應於判決送達後十日內，向本院提出上訴狀。
                    書記官  陳  昱  良
中      華      民      國      九十二      年      九      月    五    日
附錄本判決論罪科刑法條全文
中華民國刑法第二百一十六條（行使偽造變造或登載不實之文書罪）：
行使第二百十條至第二百十五條之文書者，依偽造、變造文書或登載不實事項或使登
載不實事項之規定處斷。
中華民國刑法第二百十五條：
從事業務之人，明知為不實之事項，而登載於其業務上作成之文書，足以生損害於公
眾或他人者，處三年以下有期徒刑、拘役或五百元以下罰金。


司法院資訊處製作；財團法人民間司法改革基金會備份。
